【裁判字號】    99,訴緝,6
【裁判日期】    990409
【裁判案由】    毒品危害防制條例
【裁判全文】
臺灣士林地方法院刑事判決               99年度訴緝字第6號
公  訴  人  臺灣士林地方法院檢察署檢察官
被      告  甲○○
指定辯護人  本院公設辯護人乙○○
上列被告因違反毒品危害防制條例等案件，經檢察官提起公訴（
98年度偵字第7068號、第7775號及98年度毒偵字第1079號），本
院判決如下：
    主  文
甲○○犯如附表一編號一至五所示之罪共五罪，均累犯，各處如
附表一編號一至五所示之刑。應執行有期徒刑貳拾年。未扣案之
販賣第一級毒品所得新臺幣貳萬壹仟元沒收（其中新臺幣貳萬元
與吳淑娟連帶沒收），如全部或一部不能沒收時，以其財產抵償
之。
甲○○其餘被訴部分無罪。
    事  實
一、甲○○前於民國83年間，因違反麻醉藥品管理條例等案件，
    經臺灣高等法院以82年度上訴字第7301號判決判處有期徒刑
    6 年、7 月，應執行有期徒刑6 年4 月確定，於84年12月20
    日縮短刑期假釋出監，嗣經撤銷假釋，應執行殘刑3 年2 月
    13 日 。又於85年間，因違反肅清煙毒條例案件，經臺灣板
    橋地方法院以85年度訴字第2153號判決判處有期徒刑3 年2
    月確定；再於86年間，因違反肅清煙毒條例、贓物等案件，
    經臺灣臺北地方法院以86年度訴字第1512號判決判處有期徒
    刑3 年4 月、3 月，應執行有期徒刑3 年5 月，嗣經上訴後
    ，由臺灣高等法院以86年度上訴字第5891號判決上訴駁回確
    定，上開3 罪嗣經臺灣高等法院以87年度聲字第582 號裁定
    應執行有期徒刑6 年2 月確定，與前揭撤銷假釋之殘刑3 年
    2 月13日接續執行，於91年5 月6 日縮短刑期假釋付保護管
    束出監。其後復經撤銷假釋，應執行殘刑4 年1 月20日，於
    96年5 月15日縮刑期滿執行完畢。詎猶不知悔改，明知海洛
    因係毒品危害防制條例第2 條第2 項第1 款所規定之第一級
    毒品，依法不得持有、販賣，竟為圖營利，與其女友吳淑娟
    （綽號為「春嬌」、「嫂子」、「姊仔」，已由本院為審結
    ，現上訴至臺灣高等法院審理中），各共同基於販賣第一級
    毒品海洛因之犯意聯絡：
  (一)於98年3 月23日19時3 分許及20時22分許，李嘉和各以其使
    用之0000000000號行動電話撥打至由甲○○、吳淑娟共同使
    用之0000000000號行動電話，經甲○○接聽後，即與李嘉和
    談妥交易海洛因之地點，並記下李嘉和所駕駛車輛之車號後
    ，甲○○隨即將第一級毒品海洛因1 包交予吳淑娟，由吳淑
    娟在臺北縣三重市○○街與自強路之路口處，將該海洛因1
    包，以新臺幣（下同）5 千元價格販賣予李嘉和。
  (二)後於98年4 月5 日17時19分許，李嘉和再以前揭行動電話撥
    打至由吳淑娟、甲○○所共同使用之0000000000號行動電話
    ，待吳淑娟與李嘉和聯繫交易海洛因之價錢、地點後，吳淑
    娟隨即將此訊息告知甲○○。嗣李嘉和於該日稍晚某時許，
    即前往臺北縣五股鄉某處，由甲○○將第一級毒品海洛因1
    包，以5 千元之價格販賣予李嘉和。
  (三)復於98年4 月17日11時56分許，李嘉和以其另持有之000000
    0000號行動電話撥打至前揭由甲○○、吳淑娟所共同使用之
    0000000000號行動電話，經吳淑娟接聽、並與李嘉和商談交
    易海洛因之價格、地點後，隨即將此訊息告知甲○○。後於
    同日12時11分許，李嘉和與其綽號為「世明」之友人駕車抵
    達臺北縣三重市○○街某處，即以前揭行動電話撥打至由甲
    ○○、吳淑娟所使用之0000000000號行動電話，告知接聽該
    通話之甲○○其已抵達約定地點後，甲○○隨即將第一級毒
    品海洛因1 包交予吳淑娟，由吳淑娟將該包海洛因以5 千元
    價格販賣予李嘉和與該綽號為「世明」之男子。
  (四)嗣於98年4 月18日19時19分許、20時35分許、20時57分許，
    經李嘉和以其使用之0000000000號行動電話撥打至由甲○○
    、吳淑娟所共同使用之0000000000號行動電話，由吳淑娟、
    甲○○分別接聽後，即與李嘉和商議交易海洛因之價格、地
    點。嗣於該日稍晚至翌日（19日）間之某時，李嘉和即與其
    綽號為「世明」之友人駕車抵達臺北縣三重市○○街某處，
    以5 千元之價格，自甲○○、吳淑娟處購入第一級毒品海洛
    因1 包。
  (五)另甲○○復意圖營利，基於販賣第一級毒品海洛因予陳彥宏
    之犯意，於98年5 月1 日下午，經陳彥宏以其使用之000000
    0000號行動電話撥打至當時由甲○○所使用之0000000000號
    行動電話，經甲○○接聽後，即與陳彥宏商議交易海洛因之
    價格、地點。後於該日稍晚某時，陳彥宏即抵達臺北縣五股
    鄉○○路與中興路口處，由甲○○將第一級毒品海洛因1 包
    ，以1 千元之價格販賣予陳彥宏。
二、嗣甲○○因另案於98年5 月11日為警緝獲，由臺灣板橋地方
    法院裁定羈押羈押。後於98年5 月12日22時許，甲○○之友
    人賴慶忠（所涉持有、施用毒品部分，業經判決確定）與同
    在臺北縣三重市○○街58號3 樓公寓內之吳淑娟欲離開該公
    寓時，為警在該公寓3 樓門口處查獲吳淑娟，並在該公寓1
    樓處查獲賴慶忠，在賴慶忠身上扣得如附表二編號一至七號
    所示之物，在吳淑娟身上扣得如附表二編號十號所示之物。
    另在該臺北縣三重市○○街58號3 樓之公寓內扣得如附表二
    編號八至九號所示之物。始循線查知上情。
三、案經臺北市政府警察局內湖分局報請臺灣士林地方法院檢察
    署檢察官偵查後起訴。
    理  由
甲、證據能力部分：
一、按被告以外之人於審判外之言詞或書面陳述，除法律有規定
    者外，不得作為證據，刑事訴訟法第159條第1項固有明文。
    惟被告以外之人於審判外之陳述，經當事人於審判程序同意
    作為證據，法院審酌該言詞陳述或書面陳述作成時之情況，
    認為適當者，亦得為證據；當事人、代理人或辯護人於法院
    調查證據時，知有上開刑事訴訟法第159條第1項不得為證據
    之情形，而未於言詞辯論終結前聲明異議者，視為有前項之
    同意，刑事訴訟法第159 條之5 亦有明文。本判決以下援用
    之被告以外之人於審判外之言詞及書面陳述，經本院於審判
    程序提示予被告甲○○以及其辯護人，並告以內容要旨，被
    告、辯護人均表示無意見，且未聲明異議，本院審酌相關言
    詞陳述或書面陳述作成時之情況，認為適當，依前揭法條意
    旨，均得援為本案證據，應先敘明。
乙、實體部分：
壹、有罪部分：
一、訊據被告甲○○對於其與共同被告吳淑娟4 次共同販賣第一
    級毒品海洛因予李嘉和之事實（事實一之(一)至(四)之部分、附
    表一編號一至四號之行為），及其單獨販賣第一級毒品海洛
    因予陳彥宏之事實（事實一之(五)之部分、附表一編號五所示
    之行為）業於本院審理時均已坦承不諱（分見本院訴緝6 卷
    第72頁中段、第85頁下方）。且經核與證人李嘉和、陳彥宏
    於偵查及本院審理中所證述之情節大致相符（分見偵7068卷
    一第334 至335 頁、本院273 卷第159 至161 頁中段及第16
    9 頁中段至170 頁中段、第148 至149 頁、第155 頁下方）
    。
  (一)另觀諸被告甲○○與證人李嘉和於98年3 月23日為前述海洛
    因交易前之行動電話通話內容監聽譯文：（見偵7068卷一第
    180 頁、第299 頁）
  (1)98年3 月23日19時03分許
   （A：被告甲○○、B：證人李嘉和）
    A ：喂。
    B ：現在哪？我過去。
    A ：三重，自強路和大智街。
    B ：是不是在全家那。
    A ：不是，離那還有一段。
    B ：你說什麼路？
    A ：自強路和大智街。
    B ：好，我到再打給你。
  (2)98年3 月23日20時22分許
   （A：被告甲○○、B：證人李嘉和）
    A ：喂。
    B ：兄ㄟ，可以叫嫂子下來了。
    A ：你在哪？
    B ：我現在在大智街和自強路口。
    A ：好。
    B ：叫她記我車牌。
    A ：多少？
    B ：678。
    A ：好。
  (3)上開監聽譯文內容中，證人李嘉和與被告甲○○為上述通話
    中，並未言及將交易毒品之種類、金錢及數量各情，然觀諸
    證人李嘉和與被告甲○○為前揭通話之監聽譯文內容，證人
    李嘉和除與甲○○約定地點在大智街與自強路口外，當證人
    李嘉和駕車抵達該大智街與自強路口處時，證人李嘉和隨即
    致電予被告甲○○，要求綽號「嫂子」之共同被告吳淑娟下
    樓，且要求被告甲○○記下其所駕駛車輛車號各情，顯見被
    告甲○○應係於接獲證人李嘉和前述來電後，即委由共同被
    告吳淑娟下樓，欲將毒品交予駕車前來該大智街與自強路口
    處之證人李嘉和。況證人李嘉和於本院審理時亦證稱：伊都
    是找甲○○、吳淑娟拿海洛因，並未拿到其他毒品等情（見
    本院273 卷第169 頁中段），足認證人李嘉和與被告甲○○
    為前述對話內容，應係聯繫交易海洛因之地點、方式。是證
    人李嘉和前揭所證述之曾於98年3 月23日，以5 千元之價格
    ，向吳淑娟、甲○○購入第一級毒品海洛因乙情，應屬可信
    。
  (二)又依共同被告吳淑娟與證人李嘉和於98年4 月5 日為前述海
    洛因交易前之行動電話通話內容之監聽譯文：（見偵7068卷
    一第177 頁、第300 頁）
  (1)98年4 月5 日17時19分許
   （A：共同被告吳淑娟、B：證人李嘉和）
    A ：喂。
    B ：嫂子，兄ㄟ？
    A ：他在五股那。
    B ：那怎麼辦呢。
    A ：過來這邊一樣啊。
    B ：我現在還欠他1 萬，我想說現在不方便，先跟他借5仟
        啦。
    A ：你還要再借5 仟是不是？
    B ：對啊。
    A ：你有跟他講了嗎？
    B ：還沒。
    A ：你先打電話跟他講。
    B ：要講嗎？
    A ：要啊，因為你一並要過去他那。
    B ：我不知道路。
    A ：你有去過啦，五股，在全家那，上次有個妹妹帶你上去
        樓上有沒有。
  (2)參共同被告吳淑娟於本院審理時曾自承：上開通話內容係伊
    與證人李嘉和之通話（見本院273 卷第203 頁下方）。可徵
    證人李嘉和前揭所證稱之曾於上開時間與共同被告吳淑娟以
    電話聯繫乙節，應屬可信。雖該通電話中並未談及交易海洛
    因之種類，然證人李嘉和均係向被告甲○○、共同被告吳淑
    娟拿海洛因，並未拿其他毒品乙情，業已論述如前，即可認
    證人李嘉和所證稱之與共同被告吳淑娟通話後，至五股某全
    家便利商店處，以5 千元向被告甲○○買海洛因乙情，當足
    採信。
  (三)復依被告甲○○、共同被告吳淑娟與證人李嘉和於98年4 月
    17日為前述海洛因交易前之行動電話通話內容之監聽譯文：
    （見偵7068卷一第194 至195 頁、第301 頁）
  (1)98年4 月17日11時56分許
  （A：共同被告吳淑娟、B：證人李嘉和）
    A 女：喂。
    B 男：嫂子，那個2 個5 仟的，我跟「世明」1 人5 仟還你
          ，你在哪裡？你在衣服店喔。
    A 女：嗯，對。
    B 男：我這邊是高速的。
    A 女：嗯，那個4、5喔。
    B 男：我等一下去了再跟你說。
  (2)98年4 月17日12時11分許
   （A：被告甲○○、B：證人李嘉和）
    B 男：嫂子，出來了沒。
    A 男：她要下去了。
    B 男：那我開進來了。
  (3)98年4月17日12時41分許
   （A：共同被告吳淑娟、B：證人李嘉和）
    A 女：喂。
    B 男：進去了，忘記開門了。
  (4)共同被告吳淑娟於本院審理時亦自承上開(1)、(3)之對話內容
    確為其與證人李嘉和通話乙情（見本院273 卷第203 頁），
    復以上開通話中，證人李嘉和先以「還款5 千元」等欲購買
    海洛因之訊息告知共同被告吳淑娟後，隨即前往共同被告吳
    淑娟所在之處（即臺北縣三重市○○街附近）；另證人李嘉
    和抵達後，尚致電被告甲○○詢問共同被告吳淑娟是否已出
    門，而被告甲○○隨即不由思索回稱吳淑娟已準備下樓，後
    證人李嘉和更來電要求吳淑娟開門，而渠等隨後即無任何通
    話各情以觀，證人李嘉和來電告知共同被告吳淑娟將購入海
    洛因後，隨即前往吳淑娟所在之處並與吳淑娟見面，足見證
    人李嘉和確係為交易海洛因而前往被告甲○○、共同被告吳
    淑娟所在之處，是證人李嘉和前揭所為之曾於上開時、地，
    以5 千元之價格，向被告甲○○、共同被告吳淑娟購買海洛
    因1 包之證述，亦屬可信。
  (四)末參被告甲○○、共同被告吳淑娟與證人李嘉和於98年4 月
    18日為前述海洛因交易前之行動電話通話內容之監聽譯文：
    （見偵7068卷一第210 至211 頁、第302 頁）
  (1)98年4月18日19時19分許
  （A：共同被告吳淑娟、B：證人李嘉和）
    B 男：嫂ㄟ，你租房子的人找好了嗎。
    A 女：還沒有。
    B 男：等一下我拿1張影印的給你，你到時候說是撿到了就好
         。
    A 女：好的。
    B 男：我跟「世明」等一下每人要5仟。
    A 女：好的，我身上現在有，過來拿，我在衣服店的旁邊85
          度C這裡。
    B 男：好的。
  (2)98年4月18日20時35分許
  （A：共同被告吳淑娟、B：證人李嘉和）
    B 男：明天下午拿去給你可以嗎？
    A 女：我要問一下，我身上都沒錢了，剛才缺錢，我身上的
          錢都給他了。
    B 男：問他之後，東西會不會變不好了。
    A 女：不會的。
  (3)98年4 月18日20時57分許
   （A：被告甲○○、B：證人李嘉和）
    B 男：明天下午我拿給你。
    A 男：明天喔。
    B 男：我拿5仟連他的剛好1萬，先算在我這邊，明天中午在
          給你。
    A 男：我還沒有磅秤好，好了再打電話給你，你再進來拿。
    B 男：好的。
  (4)共同被告吳淑娟於本院審理時亦自承上開(1)、(2)之對話內容
    確為其與證人李嘉和之通話等節（見本院273 卷第203 頁）
    。復參上開通話中，證人李嘉和以其與綽號「世明」之友人
    將以5 千元購買海洛因之訊息告知共同被告吳淑娟後，共同
    被告吳淑娟隨即表示「身上現在有」，並告知證人李嘉和「
    過來拿」，隨後被告甲○○亦告知證人李嘉和若磅秤好將通
    知證人李嘉和前來購買各情，可徵證人李嘉和亦係為取得海
    洛因之故而致電予被告甲○○、共同被告吳淑娟。是證人李
    嘉和之前揭證述，當屬可信。至從上開監聽譯文中無從明確
    推知證人李嘉和於通話後，是否曾與其綽號「世明」友人前
    往被告甲○○、共同被告吳淑娟所在處所購入海洛因乙情，
    然證人李嘉和於本院審理時曾證稱：98年4 月17日、18日該
    「世明」之人均曾一同前往，且均有拿到毒品等語（見本院
    273 卷169 頁下方），是證人李嘉和與該綽號為「世明」之
    男子應係於98年4 月18日為最後一次通話後至翌日（即4 月
    19日）間之某時許，曾自共同被告吳淑娟、被告甲○○處，
    以5 千元之價格購入第一級海洛因1 包之事實，當可認定。
  (五)末參被告甲○○與證人陳彥宏於98年5 月1 日為前述海洛因
    交易前之行動電話通話內容之監聽譯文（見偵7068卷一第23
    6 頁下方、第338 頁上方）
    98年5 月1 日15時05分許（A ：被告甲○○、B ：證人陳彥
    宏）：
    A ：喂。
    B ：兄ㄟ哦。
    A ：嗯。
    B ：你那好嗎？
    A ：不好。
    B ：可以處理嗎？
    A ：有啊。
    B ：在哪裡？
    A ：在四維路和中興路。
    B ：那我過去再說。
    A ：多少？
    B ：1啦。（海洛因毒品重量）
    A ：好，快一點，我在趕時間。
    B ：好。
    依上開通話內容，係證人陳彥宏與被告甲○○聯繫交易海洛
    因之時間、地點及價格各情。且觀諸上開通話前、後之該00
    00000000號行動電話之監聽譯文內容（見偵7068卷一第236
    頁上方至237 頁），該0000000000號行動電話均由被告甲○
    ○接聽。是證人陳彥宏前揭所證述之曾於98年5 月1 日，以
    1 千元之價格，向被告甲○○購入第一級毒品海洛因乙情，
    應屬可信。
  (六)綜上所述，被告甲○○及共同被告吳淑娟確實各於附表一編
    號一至四號所示之時、地，各以5 千元之價格共4 次共同販
    賣第一級海洛因予證人李嘉和之事實及被告甲○○確實於附
    表一編號五所示之時、地，以1 千元之價格單獨販賣第一級
    海洛因予證人陳彥宏之事實，應為明確。被告前述自白即與
    事實相符，堪可採信。
二、又刑法關於正犯、從犯之區別，係以其主觀之犯意及客觀之
    犯罪行為為判斷標準，凡以自己犯罪之意思而參與犯罪，無
    論其所參與者是否係犯罪構成要件之行為，皆為正犯；其以
    幫助他人犯罪之意思而參與犯罪，所參與者苟係犯罪構成要
    件之行為，亦為正犯；必以幫助他人犯罪之意思而參與犯罪
    ，所參與者又為犯罪構成要件以外之行為，始為從犯。且聯
    絡毒品買賣、交付毒品、收取毒品買賣價金等行為，均屬販
    賣毒品罪構成要件事實之部分行為，苟有參與其事，即係分
    擔實行犯罪行為，自應負共同販賣毒品罪責。查，本件依證
    人李嘉和之上開證述，被告甲○○於98年3 月23日與證人李
    嘉和聯絡交易海洛因各節後，由共同被告吳淑娟曾參與交付
    海洛因之情；而於98年4 月5 日之交易中，共同被告吳淑娟
    於證人李嘉和來電後，與證人李嘉和談論交易海洛因各情、
    並告知證人李嘉和應前往五股處向被告甲○○拿取海洛因，
    並將證人李嘉和欲購入海洛因之訊息告知被告甲○○；另於
    98年4 月17日之交易中，共同被告吳淑娟尚且與證人李嘉和
    談妥交易海洛因之價格、地點，嗣後於證人李嘉和抵達後，
    尚曾聯絡被告甲○○，並由共同被告吳淑娟下樓將海洛因交
    予證人李嘉和及該綽號「世明」之人；後於98年4 月18日之
    交易中，共同被告吳淑娟亦曾與證人李嘉和談論交易海洛因
    之金額、地點及品質各節，被告甲○○並告知李嘉和可以取
    貨之時間會再通知李嘉和，是被告甲○○與共同被告吳淑娟
    就上開4 次海洛因交易，非但各有犯意聯絡，且實已就上開
    聯絡海洛因買賣、交付海洛因等販賣毒品罪之構成要件行為
    互為分工，被告甲○○、共同被告吳淑娟就前揭4 次販賣海
    洛因予證人李嘉和之犯行，有犯意聯絡及行為分擔之事實，
    均甚為明確。
三、又近年來政府為杜絕毒品之氾濫，對販賣毒品者嚴加查緝，
    販賣毒品罪又係重罪，若無利可圖，衡情一般販毒之人當無
    甘冒被查獲之危險而為之，本件雖無從得知被告甲○○與共
    同被告吳淑娟就事實一之(一)至(四)共4次共同販賣海洛因予證
    人李嘉和時及被告甲○○就事實一之(五)共1次販賣海洛因予
    陳彥宏時，所各購入海洛因之價格、成本為何，然販賣之人
    大多係從價差或量差中牟利，才甘冒查緝風險將海洛因販售
    予購毒者，均足認被告甲○○之前述各次販賣海洛因犯行，
    有從中賺取利潤或自中獲得利益之意圖及事實，甚為明確。
四、應適用之法律：
  (一)被告甲○○行為後，毒品危害防制條例第4 條第1 項，業經
    修正，並自98年5 月20日公佈，已於98年5 月22日生效，修
    正後第4 條第1 項得併科之罰金刑修正提高為新臺幣2 千萬
    元以下，較諸修正前之併科罰金刑部份則為則為新臺幣1 千
    萬元以下，修正後之規定，並未有利於上述被告甲○○。經
    綜合比較新舊法之適用結果，認被告甲○○應適用修正前毒
    品危害防制條例之規定較為有利。
  (二)查，海洛因為毒品危害防制條例第2 條第2 項第1 款所規範
    之第一級毒品，不得持有及販賣。核被告甲○○所為，係5
    犯修正前毒品危害防制條例第4 條第1 項之販賣第一級毒品
    罪。被告甲○○與共同被告吳淑娟就事實一之(一)至(四)之犯行
    間（即附表一編號一至四號之行為）各有犯意聯絡及行為分
    擔，應各論以共同正犯。又被告甲○○於販賣前持有海洛因
    之低度行為，應各為販賣第一級毒品之高度行為所吸收，均
    不另論罪。又被告甲○○有事實欄所載之犯罪科刑並已執行
    完畢等情，此有臺灣高等法院被告前案紀錄表在卷可稽，其
    於有期徒刑執行完畢後5 年內，故意再犯本件有期徒刑以上
    之罪，應依刑法第47條第1 項規定論以累犯，並加重其刑。
    再被告甲○○所犯如附表一編號一至五所示之共5 罪，時間
    不同、犯意各別、行為互殊，應分論併罰。
  (三)又按刑法第59條規定犯罪之情狀可憫恕者，得酌量減輕其刑
    ，其所謂「犯罪之情狀」，與同法第57條規定科刑時應審酌
    之一切情狀，並非有截然不同之領域，於裁判上酌減其刑時
    ，應就犯罪一切情狀（包括第57條所列舉之10款事項），予
    以全盤考量，審酌其犯罪有無可憫恕之事由（即有無特殊之
    原因與環境，在客觀上足以引起一般同情，以及宣告法定低
    度刑，是否猶嫌過重等等），以為判斷。而就販賣毒品案件
    中，同為販賣毒品之人，其原因動機不一，犯罪情節未必盡
    同，或有大盤毒梟者，亦有中、小盤之分，甚或僅止於吸毒
    者友儕間為求互通有無之有償轉讓者亦有之，其販賣行為所
    造成危害社會之程度自屬有異，於此情形，倘依其情狀處以
    適當徒刑，即足以懲儆，並可達防衛社會之目的者，自非不
    可依客觀之犯行與主觀之惡性二者加以考量其情狀，是否有
    可憫恕之處，適用刑法第59條之規定酌量減輕其刑，期使個
    案裁判之量刑，能斟酌至當，符合比例原則（最高法院95年
    度臺上字第6157號判決意旨參照）。經查，本件被告甲○○
    所各犯之販賣第一級毒品海洛因之犯行，固戕害他人身心，
    應受非難，惟其於販賣數量均非極鉅，且不法所得亦不高，
    所販售之海洛因亦非廣泛流入市面，危害程度尚非甚廣，與
    大量散播毒品之大盤、中盤毒販相較，其間顯然有別，衡情
    自屬情輕法重，其犯罪情狀不無可憫恕之處，本院認為縱處
    以修正前毒品危害防制條例第4 條第1 項之法定最低刑度無
    期徒刑，猶嫌過重，爰就被告甲○○所5 犯之販賣第一級毒
    品之犯行，各依刑法第59條之規定，各酌予減輕其刑。
  (四)爰審酌被告甲○○明知海洛因為毒品危害防制條例所規定之
    毒品，竟以販賣之形式流毒予他人，助長毒品泛濫，戕害他
    人身心健康，危害社會治安及然其所獲得之利益非鉅，及其
    犯罪之動機、目的、手段及犯後始終否認犯行等一切情狀，
    分別量處如主文所示之刑，並定其應執行刑，以示警懲。
  (五)另按犯毒品危害防制條例第4 條至第9 條之罪者，其供犯罪
    所用或因犯罪所得之財物，均沒收之，如全部或一部不能沒
    收時，追徵其價額或以其財產抵償之，毒品危害防制條例第
    19條第1 項定有明文，且此條項關於供犯罪所用或因犯罪所
    得之財物均沒收之規定，因無「不問屬於犯人與否均沒收」
    之特別規定，故仍有刑法第38條第1 項第2 、3 款、第3 項
    前段之適用，即供犯罪所用或因犯罪所得之財物，以屬於犯
    人所有者為限，始得依毒品危害防制條例第19條第1 項規定
    沒收，另因同條項係採義務沒收原則，故犯罪所得之對價，
    不問其中成本若干，利潤多少，均應全部諭知沒收，且該條
    所稱「追徵其價額」者，必限於所沒收之物為金錢以外之其
    他財物而無法沒收時，始應追徵其價額，使其繳納與原物相
    當之價額，如所得財物為金錢而無法沒收時，應以其財產抵
    償之，而不發生追徵價額之問題。查，被告甲○○前揭各次
    販賣第一級毒品所得之5 千元、1 千元雖均未扣案，但仍應
    依毒品危害防制條例第19條第1 項之規定宣告沒收（其中4
    次與共同被告吳淑娟共同販賣部分所得共計2 萬元應與共同
    被告吳淑娟連帶沒收），如全部或一部不能沒收時，各以其
    財產抵償之。
  (六)至共同被告吳淑娟為警逮捕時，雖曾自其身上扣得之如附表
    二編號十所示之物（即新臺幣4 萬4 千7 百元、帳冊1 本、
    紙張3 張、SAMSUNG 牌行動電話1 支【內含門號為00000000
    00號SIM 卡1 張】，即扣押物品目錄表編號20至24 號 及第
    27號所示之物），然：該帳冊1 本、紙張3 張雖均為共同被
    告吳淑娟所有，但無從證明係供被告甲○○與共同被告吳淑
    娟共同為前揭4 次販賣第一級毒品所用之物。另本件被告甲
    ○○前揭經本院認定之最後一次販賣第一級毒品海洛因之犯
    罪時間為98年5 月1 日，距被告甲○○為警查獲之98年5 月
    11日，已相距約10日，自難認員警在共同被告吳淑娟身上所
    查扣之4 萬4 千7 百元，均屬被告甲○○與共同被告吳淑娟
    共同前揭共同販賣第一級毒品之所得，無從諭知沒收。至扣
    案之SAMSUNG 牌行動電話1 支（內含門號為0000000000號SI
    M 卡1 張）雖為共同被告吳淑娟與證人李嘉和就事實一之(二)
    聯繫交易海洛因時所用之物，然該行動電話1 支並無法證明
    為被告甲○○或共同被告吳淑娟所有，且該行動電話SIM 卡
    1 張，亦非被告甲○○或共同被告吳淑娟所申請辦理，即無
    從就此諭知沒收。至員警在臺北縣三重市○○街58號3 樓公
    寓內所另查扣之如附表二編號八所示之物，並無從證明為被
    告甲○○或共同被告吳淑娟所有，且均與被告甲○○前揭所
    犯之販賣第一級毒品罪無涉，爰不予宣告沒收。又員警在該
    公寓內所另查扣之如附表二編號九所示之第一級毒品海洛因
    2 包（毛重合計為3.9 公克），雖屬毒品危害防制條例所規
    定之第一級毒品，然該住處並非被告甲○○或共同被告吳淑
    娟所居住，且亦無證據資料足以證明為被告甲○○或共同被
    告吳淑娟所持有，或與共同被告吳淑娟共同為前揭4 犯之販
    賣第一級毒品罪相關，即無從依前揭之規定併予諭知沒收銷
    燬，自應由檢察官另為適法處理。至附表貳編號一至七號所
    示之物均與被告甲○○或共同被告吳淑娟無關，自無庸於此
    諭知沒收，併此指明。
乙、無罪部分：
一、至公訴意旨另以：
  (一)被告甲○○於98年4 月1 日18時3 分許，由李嘉和以其所使
    用之0000000000號行動電話撥打至前揭0000000000號行動電
    話，經吳淑娟於該通話中與李嘉和談妥交易海洛因之價格、
    地點後。李嘉和隨即前往臺北縣三重市○○街與自強路口處
    ，由吳淑娟將第一級毒品海洛因1 包，以5 千元價格販賣予
    李嘉和。
  (二)被告甲○○另於98年4 月25日23時29分許，李嘉和再以其前
    揭之0000000000號行動電話撥打至前揭0000000000號行動電
    話，經吳淑娟接聽並與李嘉和聯繫交易海洛因之價錢、地點
    後，李嘉和即於該日稍晚某時許，前往臺北縣三重市○○路
    某處，由吳淑娟將第一級毒品海洛因1 包，以5 千元之價格
    販賣予李嘉和。
  (三)被告甲○○復於98年4 月26日23時50分許，李嘉和以其所使
    用之0000000000號行動電話撥打至前揭之0000000000號行動
    電話，經吳淑娟為接聽後，即與李嘉和商議交易海洛因之價
    格、地點。而李嘉和於稍晚某時許，前往臺北縣三重市○○
    路某處，吳淑娟即以5 千元之價格，將第一級毒品海洛因1
    包販賣予李嘉和。而認被告甲○○另涉犯此3 次毒品危害防
    制條例第4 條第1 項之販賣第一級毒品罪嫌云云。
二、按犯罪事實應依證據認定之，無證據不得認定犯罪事實，又
    不能證明被告犯罪者，應諭知無罪之判決，刑事訴訟法第15
    4 條第2 項、第301 條第1 項分別定有明文。另按所謂認定
    犯罪事實之證據，係指足以認定被告確有犯罪行為之積極證
    據而言，該項證據自須適合於被告犯罪事實之認定，始得採
    為斷罪資料，如未能發現相當證據，或證據不足以證明，自
    不能以推測或擬制之方法，以為裁判之基礎（最高法院40年
    臺上字第86號及76年臺上字第4986號判例意旨參照）。次按
    施用毒品者，其所稱向某人購買之供述，須補強證據以擔保
    其供述之真實性。良以施用毒品者其供述之憑信性本不及於
    一般人，況施用毒品者其供出來源，因而破獲者，法律復規
    定得減輕其刑，其有為偵查機關誘導、或為邀輕典而為不實
    之陳述之可能，其供述之真實性自有合理之懷疑。而茲所謂
    補強證據，指其他有關證明施用毒品者之關於毒品交易之供
    述真實性之相關證據而言，必須與施用毒品者關於毒品交易
    之供述，具有相當程度之關連性，而足使一般人對施用毒品
    者關於毒品交易之供述，並無合理之懷疑存在，而得確信其
    為真實，始足當之（最高法院94年度臺上字第2033號判決意
    旨參照）。又關於施用毒品者其所稱向某人購買毒品之供述
    ，必須補強證據佐證，係指毒品購買者之供述縱使並無瑕疵
    ，仍須補強證據佐證而言，以擔保其供述之真實性。若毒品
    購買者之供述證據，本身已有重大瑕疵，依嚴格證明之法則
    ，苟已無法憑為犯罪事實之認定時，自無再論補強證據之必
    要，其理甚明（最高法院95年度臺上字第6850號判決意旨可
    為參照）。
三、本件公訴人認被告甲○○涉有上開犯行，無非係係以證人李
    嘉和之證述、通訊監察譯文、扣案之物品及其鑑定書等為其
    主要論據。訊據被告甲○○堅決否認有何前揭販賣第一級毒
    品予證人李嘉和之事實，並辯稱：伊未曾交付毒品予李嘉和
    等語。經查：
  (一)證人李嘉和於偵查中雖曾證稱：「... ，4 月1 日傍晚，在
    三重市○○路，用5 千元向他們買海洛因1 包、4 月25日傍
    晚，在三重市○○路，向他們購買海洛因1 包5 千元，便當
    就是海洛因的意思，4 月26日晚上，在三重市○○路，向他
    們購買海洛因1 包5 千元」等情（見偵7068卷一第334 至33
    5 頁）。
  (二)然證人李嘉和於本院審理時卻結稱：「（98年4 月1 日交易
    情形為何？是否為交易海洛因？）那天我本來要向甲○○拿
    海洛因，但甲○○電話通話中，所以我才打電話給吳淑娟，
    她後來有跟我約要以5 千元賣海洛因給我」、「（相約地點
    是否就在台北縣三重市○○路附近？）那麼久忘記了。吳淑
    娟單獨跟我約會約在三重自強路附近，或是約在五股，五股
    的正確地點我忘記了」、「（4 月1 日這次是誰拿海洛因給
    你？）因為在電話中我找兄仔不在，所以後來海洛因是向吳
    淑娟拿」、「（98年4 月25日之交易情形為何？）我當時所
    講的5 個便當就是指5 千元的海洛因，那天海洛因是誰拿給
    我的我忘記了。我當天確實有跟對方買5 千元海洛因，地點
    應該是在三重自強路附近」、「（98年4 月26日交易情形為
    何？）我所稱的50的便當5 個，但是我當時的通話內容應該
    是便當5 個，意思是指5 千元的海洛因，當時通話對象是吳
    淑娟，不記得是誰拿給我的，交易地點是在三重市○○路」
    等語明確（見本院273 卷第160 頁下方、第161 頁中段以下
    ）。
  (三)復復參以吳淑娟與證人李嘉和於98年4 月1 日、98年4 月25
    日及98年4 月26日各為前述海洛因交易前之行動電話通話內
    容監聽譯文：（分見偵7068卷一第182 頁、第217 頁、第21
    9 頁、第299 頁、第303 至304 頁）
  (1)98年4 月1 日18時03分許
   （A：吳淑娟、B：證人李嘉和）
    A ：喂。
    B ：兄仔那支電話講話中。
    A ：我知，他在和我朋友講電話，我朋友在這。
    B ：我現在過去哦。
    A ：好啊，你來啊。
    B ：是有還是沒有（海洛因毒品）。
    A ：有，你要還我5仟還是1萬。
    B ：5 仟，有哦？
    A ：確定有，一樣的啦。
    B ：好。
  (2)98年4 月25日23時29分許
   （A：吳淑娟、B：證人李嘉和）
    B ：你「便當」先準備好。
    A ：好。
    B ：一樣「5個便當」。
    A ：好。
  (3)98年4 月26日23時50分許
   （A：吳淑娟、B：證人李嘉和）
    B 男：嫂子，宵夜有煮嗎？
    A 女：有啊。
    B 男：「50的便當5個」你知道啦。
    A 女：嗯。
  (四)綜觀證人李嘉和於偵查中及本院審理時之證述及前揭與吳淑
    娟為通話之監聽譯文內容：參證人李嘉和與吳淑娟於98年4
    月1 日為通話時，當證人李嘉和向吳淑娟表示「兄仔」（即
    被告甲○○）之電話現正佔線後，即向共同被告吳淑娟表示
    「是有還是沒有」此詢問有無海洛因之言詞時，吳淑娟隨即
    表示「有」，並詢問證人李嘉和所需的數量、價格為多少，
    當證人李嘉和表示5 千元之數量後，吳淑娟隨即表示「確定
    有、一樣的」等肯定言詞，顯見吳淑娟於被告甲○○無暇接
    聽證人李嘉和之來電時，尚能獨自決定是否與證人李嘉和交
    易海洛因、並能決定數量、價錢及品質，是被告甲○○應並
    未與吳淑娟同在，則被告甲○○是否知悉同案被告吳淑娟與
    證人李嘉和上開交易海洛因之細節、有無參與或交付海洛因
    予證人李嘉和，均有可疑。即難謂被告甲○○於98年4 月1
    日有參與或交付海洛因予證人李嘉和之事實。又參以前揭於
    98年4 月25日與26日之通話內容中，證人李嘉和僅言及「便
    當5 個」之言詞，吳淑娟即知悉證人李嘉和所指為何，並隨
    即答應「好」，益徵吳淑娟確有於上開時間，曾與證人李嘉
    和談妥交易海洛因之細節，應屬無疑。又證人李嘉和於上開
    3 次通話後，即未再致電予吳淑娟，當可認證人李嘉和於前
    揭3 通通話後之某時許，確曾與吳淑娟交易海洛因之事實，
    而非與被告甲○○為交易海洛因之事實，甚為明確。
四、綜上而論，本件公訴人所指被告甲○○另於98年4 月1 日、
    4 月25日及4 月26日與吳淑娟曾共同販賣第一級毒品海洛因
    予證人李嘉和之事實，並無其他補強證據足以擔保證人李嘉
    和前揭證述之真實性，則被告甲○○此部分之犯行，並不能
    證明，自應就此部分另為無罪之諭知。
據上論斷，應依刑事訴訟法第299 條第1 項前段、第301 條第1
項，修正前毒品危害防制條例第4 條第1 項、第19條第1 項，刑
法第11條、第2 條第1 項前段、第28條、第47條第1 項、第59條
、第51條第5 款，判決如主文。
本案經檢察官黃育仁到庭執行職務。
中    華    民    國    99    年    4     月    9     日
                  刑事第四庭審判長法  官  李正紀
                                  法  官  林政佑
                                  法  官  莊明達
以上正本證明與原本無異。
如不服本判決應於收受判決後10日內向本院提出上訴書狀，並應
敘述具體理由；其未敘述上訴之理由者，應於上訴期間屆滿後20
日內向本院補提理由書（均須按他造當事人之人數附繕本），切
勿逕送上級法院。
                                  書記官  劉欣怡
中    華    民    國    99    年    4     月    9     日
附錄本件論罪科刑依據法條全文
修正前毒品危害防制條例第4條第1項
製造、運輸、販賣第一級毒品者，處死刑或無期徒刑；處無期徒
刑者，得併科新臺幣1 千萬元以下罰金。
附表一：
┌───┬────┬──────┬──────┬──────────┬──────┬───────────────────────────────┐
│編號  │對象    │時間        │地點        │     行為           │所犯法條及罪│               宣            告            刑                 │
│      │        │            │            │                    │名          ├────────────┬──────────────────┤
│      │        │            │            │                    │            │       主       刑      │     從                  刑         │
├───┼────┼──────┼──────┼──────────┼──────┼────────────┼──────────────────┤
│一    │李嘉和  │98年3 月23日│臺北縣三重市│吳淑娟、甲○○共同將│犯修正前毒品│處有期徒刑拾陸年。      │未扣案之共同販賣第一級毒品所得新臺幣│
│      │        │晚間8時許   │大智街與自強│第一級毒品海洛因1 包│危害防制條例│                        │伍仟元與吳淑娟連帶沒收，如全部或一部│
│      │        │            │路口某處    │，以5 千元之價格販賣│第4 條第1項 │                        │不能沒收時，以其財產抵償之。        │
│      │        │            │            │予李嘉和。          │之共同販賣第│                        │                                    │
│      │        │            │            │                    │一級毒品罪  │                        │                                    │
├───┼────┼──────┼──────┼──────────┼──────┼────────────┼──────────────────┤
│二    │李嘉和  │98年4 月5 日│臺北縣五股鄉│吳淑娟、甲○○共同將│犯修正前毒品│處有期徒刑拾陸年。      │未扣案之共同販賣第一級毒品所得新臺幣│
│      │        │晚間某時許  │某處        │第一級毒品海洛因1 包│危害防制條例│                        │伍仟元與吳淑娟連帶沒收，如全部或一部│
│      │        │            │            │，以5 千元之價格販賣│第4 條第1 項│                        │不能沒收時，以其財產抵償之。        │
│      │        │            │            │予李嘉和。          │之共同販賣第│                        │                                    │
│      │        │            │            │                    │一級毒品罪  │                        │                                    │
├───┼────┼──────┼──────┼──────────┼──────┼────────────┼──────────────────┤
│三    │李嘉和與│98年4 月17日│臺北縣三重市│吳淑娟、甲○○共同將│犯修正前毒品│處有期徒刑拾陸年。      │未扣案之共同販賣第一級毒品所得新臺幣│
│      │綽號「世│中午12時許  │民生街某處  │第一級毒品海洛因1 包│危害防制條例│                        │伍仟元與吳淑娟連帶沒收，如全部或一部│
│      │明」之男│            │            │，以5 千元之價格販賣│第4 條第1 項│                        │不能沒收時，以其財產抵償之。        │
│      │子      │            │            │予李嘉和與綽號「世明│之共同販賣第│                        │                                    │
│      │        │            │            │」之男子。          │一級毒品罪  │                        │                                    │
├───┼────┼──────┼──────┼──────────┼──────┼────────────┼──────────────────┤
│四    │李嘉和與│98年4 月18日│臺北縣三重市│吳淑娟、甲○○共同將│犯修正前毒品│處有期徒刑拾陸年。      │未扣案之共同販賣第一級毒品所得新臺幣│
│      │綽號「世│至4 月19日間│民生街某處  │第一級毒品海洛因1 包│危害防制條例│                        │伍仟元與吳淑娟連帶沒收，如全部或一部│
│      │明」之男│之某時許    │            │，以5 千元之價格販賣│第4 條第1 項│                        │不能沒收時，以其財產抵償之。        │
│      │子      │            │            │予李嘉和與綽號「世明│之共同販賣第│                        │                                    │
│      │        │            │            │」之男子。          │一級毒品罪  │                        │                                    │
├───┼────┼──────┼──────┼──────────┼──────┼────────────┼──────────────────┤
│五    │陳彥宏  │98年5 月1 日│臺北縣五股鄉│甲○○將第一級毒品海│犯修正前毒品│處有期徒刑拾陸年。      │未扣案之販賣第一級毒品所得新臺幣壹仟│
│      │        │下午某時    │四維路與中興│洛因1 包，以1千元之 │危害防制條例│                        │元沒收，如全部或一部不能沒收時，以其│
│      │        │            │路口處      │價格販賣予陳彥宏。  │第4 條第1 項│                        │財產抵償之。                        │
│      │        │            │            │                    │之共同販賣第│                        │                                    │
│      │        │            │            │                    │一級毒品罪  │                        │                                    │
└───┴────┴──────┴──────┴──────────┴──────┴────────────┴──────────────────┘
附表二：
┌──┬───────────────────────┐
│編號│扣案物品及數量                                │
├──┼───────────────────────┤
│ 一 │第一級毒品海洛因共肆包沒收銷燬（毛重合計為拾壹│
│    │點陸陸公克，即押物品目錄表編號1至3號及第30號所│
│    │示之物）                                      │
├──┼───────────────────────┤
│ 二 │第二級毒品甲基安非他命共拾壹包沒收銷燬（驗餘淨│
│    │重合計為拾肆點陸公克，即扣押物品目錄表編號│
│    │4至14號所示之物）                             │
├──┼───────────────────────┤
│ 三 │第二級毒品液態甲基安非他命壹罐沒收銷燬（驗餘淨│
│    │重為零點玖伍公克，即扣押物品目錄表編號28號所示│
│    │之物）                                        │
├──┼───────────────────────┤
│ 四 │分裝袋只沒收（即扣押物品目錄表編號29號所示之│
│    │物）                                          │
├──┼───────────────────────┤
│ 五 │分裝夾鍊袋（中、小型）拾捌只（即扣押物品目錄│
│    │表編號15號所示之物）                          │
├──┼───────────────────────┤
│ 六 │NOKIA 牌行動電話壹支（內含0000000000號SIM卡壹 │
│    │張，即扣押物品目錄表編號26號所示之物）        │
├──┼───────────────────────┤
│ 七 │注射針筒壹支（即扣押物品目錄表編號31號所示之物│
│    │）                                            │
├──┼───────────────────────┤
│ 八 │海洛因攪拌器壹臺、注射針筒拾壹支、分裝夾鍊袋捌│
│    │拾玖只（即扣押物品目錄表編號16、17及25號所示之│
│    │物）                                          │
├──┼───────────────────────┤
│ 九 │第一級毒品海洛因貳包（毛重合計為點玖公克，即│
│    │扣押物品目錄表編號18、19號所示之物）          │
├──┼───────────────────────┤
│ 十 │新臺幣肆萬肆仟柒佰元、帳冊壹本、紙張張、SAMS│
│    │UNG牌行動電話壹支（內含門號為0000000000號SIM  │
│    │卡壹張）（即扣押物品目錄表編號20至24號及第27號│
│    │所示之物）                                    │
└──┴───────────────────────┘

司法院資訊處製作；財團法人民間司法改革基金會備份。
